【裁判字號】    98,訴,445
【裁判日期】    981015
【裁判案由】    毒品危害防制條例
【裁判全文】
臺灣臺北地方法院刑事判決            98年度訴字第445號
公  訴  人  台灣台北地方法院檢察署檢察官
被      告  甲○○
                    （現在台灣台北監獄台北分監執行中）
上列被告因違反毒品危害防制條例案件，經檢察官提起公訴（97
年度毒偵字第3705號），本院依簡式審判程序判決如下：
    主  文
甲○○施用第一級毒品，累犯，處有期徒刑壹年貳月。扣案之第
一級毒品海洛因肆包（合計淨重零點玖貳參肆公克）、第二級毒
品甲基安非他命貳包（合計淨重零點參壹玖捌公克），沒收銷燬
之；甲基安非他命吸食器壹組，沒收之。
    事  實
一、甲○○前於民國88年間，因施用毒品案件，經法院裁定送觀
    察、勒戒後，於89年2 月9 日因無繼續施用傾向執行完畢釋
    放；又於92年間，因施用毒品案件，經台灣板橋地方法院以
    94 年 度訴緝字第109 號判決判處有期徒刑1 年確定。詎復
    基於施用第一級毒品海洛因、第二級毒品甲基安非他命之犯
    意，於97年11月12日21時許，在台北市○○區○○街2 段42
    巷2 號之百悅商務旅館803 室內，將海洛因摻入甲基安非他
    命混和燒烤以吸食煙霧方式，施用海洛因、甲基安非他命1
    次。嗣於同日21時30分許為警查獲，並扣得其所有且供施用
    之海洛因4 包（合計淨重0.9234公克）、甲基安非他命2 包
    （合計淨重0.3198公克）、甲基安非他命吸食器1 組，經警
    採尿送驗結果，呈嗎啡、安非他命及甲基安非他命陽性反應
    。
二、案經台北市政府警察局北投分局報告台灣台北地方法院檢察
    署檢察官偵查起訴。
    理  由
一、本件被告甲○○所涉係死刑、無期徒刑、最輕本刑為3 年以
    上有期徒刑或高等法院管轄第一審案件以外之罪，並於本院
    行準備程序時就被訴事實為有罪之陳述，本院合議庭依刑事
    訴訟法第273 條之1 第1 項規定，裁定改由受命法官獨任行
    簡式審判程序，先予敘明。
二、上開犯罪事實，業據被告甲○○坦承不諱，且其為警採集之
    尿液送驗結果，呈嗎啡、安非他命及甲基安非他命陽性反應
    ，此有台灣尖端先進生技醫藥股份有限公司濫用藥物檢驗報
    告、台北市政府警察局北投分局查獲煙毒麻藥案件尿液送驗
    紀錄簿附卷可稽，又扣案之毒品4 包（合計淨重0.9234公克
    ）、2 包（合計淨重0.3198公克），分別經鑑定為第一級毒
    品海洛因、第二級毒品甲基安非他命，有交通部民用航空局
    航空醫務中心毒品鑑定書2 紙在卷可憑，此外，復有扣押物
    品目錄表、扣押物品清單、台北市政府警察局北投分局查獲
    毒品危害防制條例案毒品初步鑑驗報告單、查獲照片4 張附
    卷可佐，及甲基安非他命吸食器1 組扣案可資佐證，足徵被
    告前開自白與事實相符。本件事證明確，被告犯行洵堪認定
    。
三、按毒品危害防制條例於92年7 月9 日修正公布，自93年1 月
    9 日施行，其中第20條、第23條將施用毒品之刑事處遇程序
    ，區分為「初犯」及「5 年內再犯」、「5 年後再犯」。依
    其立法理由之說明：「初犯」，經觀察勒戒或強制戒治後，
    應為不起訴處分或不付審理之裁定；經觀察勒戒或強制戒治
    執行完畢釋放後，「5 年內再犯」者，因其再犯率甚高，原
    實施之觀察勒戒及強制戒治既已無法收其實效，爰依法追訴
    或裁定交付審理。至於經觀察勒戒或強制戒治執行完畢釋放
    後，「5 年後再犯」者，前所實施之觀察勒戒或強制戒治已
    足以遮斷其施用毒品之毒癮，為期自新及協助其斷除毒癮，
    仍適用「初犯」規定，先經觀察勒戒或強制戒治之程序。從
    而依修正後之規定，僅限於「初犯」及「5 年後再犯」二種
    情形，始應先經觀察勒戒或強制戒治程序。倘被告於5 年內
    已再犯，經依法追訴處罰，縱其第3 次（或第3 次以上）再
    度施用毒品之時間，在初犯經觀察勒戒或強制戒治執行完畢
    釋放5 年以後，已不合於「5 年後再犯」之規定，且因已於
    「5 年內再犯」，顯見其再犯率甚高，原實施觀察、勒戒或
    強制戒治，已無法收其實效，即應依該條例第10條處罰（最
    高法院95年度第7 次刑事庭會議決議第2 點參照）。經查，
    本件被告前因施用毒品案件，於89年2 月9 日觀察勒戒執行
    完畢釋放，惟其於釋放後5 年內，於92年間因施用毒品案件
    ，經台灣板橋地方法院以94年度訴緝字第109 號判決判處有
    期徒刑1 年確定，此有台灣高等法院被告前案紀錄表在卷可
    參，揆諸前開法條及說明，被告所為本件施用海洛因、甲基
    安非他命之犯行，並無「初犯」規定之適用，而應直接訴追
    處罰。
四、核被告所為，係犯毒品危害防制條例第10條第1 項、第2 項
    之施用第一級、第二級毒品罪。被告持有毒品之低度行為，
    均為施用之高度行為所吸收，不另論罪。其同時施用海洛因
    、甲基安非他命之一行為，犯施用第一級、第二級毒品罪，
    為想像競合犯，應依刑法第55條規定，從一重之施用第一級
    毒品罪處斷。被告前因施用毒品案件，分別經台灣板橋地方
    法院以94年度訴緝字第109 號判決判處有期徒刑1 年確定，
    及95 年 度訴更字第3 號判決判處有期徒刑7 月、5 月確定
    ，應執行有期徒刑9 月確定，兩案接續執行，於96年1 月23
    日假釋出監，嗣經撤銷假釋，惟經法院裁定減刑為有期徒刑
    6 月、4 月又15日，其先前執行之日數已逾減刑之宣告刑而
    無須執行，視為執行完畢，有台灣高等法院被告前案紀錄表
    在卷可按，其受有期徒刑之執行完畢後，5 年以內故意再犯
    本件有期徒刑以上之罪，為累犯，依刑法第47條第1 項之規
    定加重其刑。爰審酌被告經送觀察勒戒、入監執行，猶不知
    悔改，再施用毒品，戕害自身健康，本件係同時施用二種毒
    品，且因通緝始到案等一切情狀，量處如主文所示之刑。扣
    案之海洛因4 包（合計淨重0.9234公克）、甲基安非他命2
    包（合計淨重0.3198公克）分別係第一級、第二級毒品，依
    毒品危害防制條例第18條第1 項前段規定，沒收銷燬之；甲
    基安非他命吸食器1 組，係供被告施用毒品所用，且屬被告
    所有，業據被告供承在卷，爰依刑法第38條第1 項第2 款之
    規定宣告沒收。
據上論斷，應依刑事訴訟法第273 條之1 第1 項、第299 條第1
項前段，毒品危害防制條例第10條第1 項、第2 項、第18條第1
項前段，刑法第11條、第47條第1 項、第55條、第38條第1 項第
2 款，判決如主文。
本案經檢察官高維駿到庭執行職務
中    華    民    國    98    年    10    月    15    日
                  刑事第七庭    法      官  林欣苑
上正本證明與原本無異。
如不服本判決應於收受送達後10日內向本院提出上訴書狀，並應
敘述具體理由；其未敘述上訴理由者，應於上訴期間屆滿後20日
內向本院補提理由書（均須按他造當事人之人數附繕本）「切勿
逕送上級法院」。
                                書  記  官  劉英芬
中    華    民    國    98    年    10    月    15    日
附錄所犯法條
毒品危害防制條例第10條
施用第一級毒品者，處6 月以上5 年以下有期徒刑。
施用第二級毒品者，處 3 年以下有期徒刑。


司法院資訊處製作；財團法人民間司法改革基金會備份。
